臺灣板橋地方法院民事裁定　　　　　　　　　九十一年度訴字第四六九號
　　原　　　告　甲○○
　　被　　　告　臺北縣板橋地政事務所
　　法定代理人　吳鴻銘
　　訴訟代理人　乙○○
右當事人間請求更正土地持分登記事件，本院裁定如左：
    主    文
原告之訴駁回。
訴訟費用由原告負擔。
    理    由
壹、按訴訟事件不屬普通法院之權限者，法院應以裁定駁回之，民事訴訟法第二百四
    十九條第一項第一款定有明文。又原告起訴所為之聲明，如係請求以判決變更行
    政處分，則不屬於普通法院之權限，應依上開規定，以裁定駁回之〔司法院院字
    第一七六七號解釋意旨參照〕。
貳、原告起訴意旨略以：緣原告之先祖李剪『持』有坐落臺北縣板橋市○○○段第三
    崁小段第一０二地號〔嗣分割為同地段第一０二地號、第一０二─一地號、第一
    ０二─二地號、第一０二─三地號〕，於日據時期土地登記簿謄本記載〔一〕民
    國前四年九月三十日，因李田贈與移轉應有部份參佰陸拾分之陸拾與李剪。〔二
    〕民國前四年十月二十三日，因李闊嘴將應有部份參佰陸拾分之陸拾賣與李剪。
    〔三〕民國前三年十二月十三日，因李有和將應有部份參佰陸拾分之陸拾賣與李
    剪，則李剪之應有部份合計原應為「參佰陸拾分之壹佰捌拾」；惟李剪於日據時
    期明治四十三年〔民國前二年〕三月間，合意將應有部份參佰陸拾分之陸拾移轉
    給予李定，則李剪尚餘應有部份「參佰陸拾分壹佰貳拾」。李剪於民國八年一月
    三十日逝世，其繼承人李藕、李潡、李道源三人繼承持分應各為參佰陸拾分之肆
    拾。但被告卻減少登為每人各為參佰陸拾分之貳拾，顯屬錯誤之登記。迨李潡於
    民國四十三年七月十五日移轉登記與繼承人李明儒、李建營、甲○○持分應各為
    壹仟零捌拾分之肆拾〔即伍拾肆分之貳〕，被告又將之減少登記各為伍拾肆分之
    壹，因先父李潡繼承持分登記錯誤而影響原告之應有部份；經查，先祖李剪之弟
    李定其得土地登記〔一〕李剪於民國前二年三月移轉應有部份參佰陸拾分之陸拾
    與李定。〔二〕民國六年十一月六日向李水柳取得應有部份參佰陸拾分之貳拾。
    〔三〕民國七年一月十六日向葉惷英取得應有部份參佰陸拾分之陸拾，則李定以
    上三筆土地應有部份合計為參佰陸拾分之壹佰肆拾。於民國三十三年三月十日因
    死亡移轉持分與繼承人李金、李田泥、李金本、李仁各為柒拾貳分之柒，合計為
    參佰陸拾分之壹佰肆拾，被告竟於民國五十六年十二月二十五日登記持分各為參
    佰陸拾分之伍拾，持分合計增加參佰陸拾分之陸拾；民國前三年九月二十五日第
    六一０四號土地登記謄本記載應有部份移轉：原因，持分贈與字．．．．空白，
    一取得者〔無記載姓名〕擺街堡江子翠庄土名第三崁四百八十三番地，一移付者
    ，李定、李剪。故該欄之記載，因乏受贈人之姓名，則李定、李剪並無移轉應有
    部份之事實，但事實證明李剪之應有部份少了參佰陸拾分之陸拾。而李金、李田
    泥、李金本、李仁等四人合計增加參佰陸拾分之陸拾。原告發現登記有誤，屢向
    被告請求更正登記，惟被告均謂礙於規定應循司法途逕解決。爰提起本訴求為判
    決「被告應將原告所有坐落臺北縣板橋市○○○段第三崁小段第一０二地號〔嗣
    分割為同地段第一０二地號、第一０二─一地號、第一０二─二地號、第一０二
    ─三地號〕土地應有部份伍拾肆分之壹『更正』為伍拾肆分之貳。」〔參見原告
    所具起訴狀〕。
參、土地登記之「登記人員或利害關係人，於登記完畢後，發見登記錯誤或遺漏時，
    非以書面聲請該管上級機關查明核准後，不得更正。」，土地法第六十九條定有
    明文，「土地登記之內容雖屬私權事項，但地政機關之登記行為或拒絕登記，則
    不能謂非行政行為。本件原告請求更正基地分割登記即變更原土地登記之內容，
    被告官署通知予以拒絕，此項拒絕通知，不能謂非消極之行政處分，原告對之不
    服，自得提起行政爭訟，受理訴願官署應就該項拒絕原告請求之原處分之是否合
    法適當，予以審查決定。」，亦經最高行政法院五十六年度判字第九七號判例意
    旨明白揭示。析言之，地政機關之登記行為或拒絕登記，均係行政行為，拒絕更
    正登記，不能謂非消極之行政處分。原告主張「原告發現登記有誤，屢向被告請
    更正登記，惟被告均謂礙於規定應循司法途逕解決。」，析其意旨，自係主張「
    被告機關『拒絕更正登記』」，苟原告對之不服，自應依行政訴訟程序尋求救濟
    ，原告捨此不由，提起本訴，請求以判決變更行政處分，自不屬於普通法院之權
    限，復無從命原告補正，爰依首開規定，以裁定駁回之。
肆、依民事訴訟法第二百四十九條第一項第一款、第九十五條、第七十八條，裁定如
    主文。
中　　　華　　　民　　　國　　九十一　　年　　　十　　　月　　二十九　　日
                                  臺灣板橋地方法院民事第二庭
~B法　　　官　陳福來
右為正本係照原本作成。
如對本裁定抗告須於裁定送達後十日內向本院提出抗告狀。
中　　　華　　　民　　　國　　九十一　　年　　　十　　　月　　二十九　　日
~B法院書記官　李威賜
